臺灣高等法院刑事裁定
110年度聲再字第331號
再審聲請人
即受判決人  陳銘德



上列聲請人即受判決人因毒品危害防制條例案件，對於本院108
年度上訴字第4136號，中華民國109年3月18日第二審確定判決（
臺灣宜蘭地方法院108年度訴緝字第20號，起訴案號：臺灣宜蘭
地方檢察署107年度偵字第1896號、107年度偵字第889號、107年
度偵字第1902號），聲請再審，本院裁定如下：
    主  文
再審之聲請駁回。 
    理  由
一、聲請意旨略以：
　㈠有刑事訴訟法第420條第1項第6款之新事實及新證據：證人吳
    文達、江壽山、林承諭、江淮茵等人各次所述，並不一致；
    且林承諭未曾與再審聲請人即受判決人陳銘德（下稱聲請人
    ）對質，其餘證人未於第二審審理程序與聲請人對質，此為
    原確定判決法院未為審酌之新事實、新證據。
　㈡有調查未盡、適用法則不當等違法事由：原確定判決以證人
    吳文達、江壽山、林承諭、江淮茵等人之證詞，及通訊監察
    譯文作為聲請人有販賣毒品之認定。惟吳文達為能獲得減刑
    寬典而於警詢中捏造事實，且江壽山之證詞前後不一，另就
    通訊監察譯文之內容，並未出現毒品之種類、數量、價金等
    訊息，豈可以此作為聲請人有毒品交易之佐證，逕為不利聲
    請人之認定？因此，應給予重新審理云云。
二、有罪之判決確定後，因發現新事實或新證據，單獨或與先前
    之證據綜合判斷，足認受有罪判決之人應受無罪、免訴、免
    刑或輕於原判決所認罪名之判決者，為受判決人之利益，得
    聲請再審；所謂新事實或新證據，指判決確定前已存在或成
    立而未及調查斟酌，及判決確定後始存在或成立之事實、證
    據，刑事訴訟法第420條第1項第6款、第3項分別定有明文。
    又所謂發現之新事實、新證據，不以該事證於事實審法院判
    決前已存在為限，縱於判決確定後始存在或成立之事實、證
    據，亦屬之。惟須該事證本身可單獨或結合先前已經存在卷
    內之各項證據資料，予以綜合判斷觀察，認為足以動搖原有
    罪之確定判決，而為受判決人無罪、免訴、免刑或輕於原判
    決所認罪名之判決者，始得聲請再審。倘未具備上開要件，
    即不能據為聲請再審之原因（最高法院104年度台抗字第231
    號刑事裁定意旨參照）。另再審係對確定判決之事實錯誤而
    為之救濟方法，至於適用法律問題則不與焉。詳言之，對於
    有罪確定判決之救濟程序，依刑事訴訟法規定，有再審及非
    常上訴二種，前者係為原確定判決認定事實錯誤而設立之救
    濟程序，與後者係為糾正原確定判決違背法令者有別，是倘
    所指摘者，係關於原確定判決適用法律不當之情形，核屬非
    常上訴之範疇，並非聲請再審所得救濟（最高法院104年度
    台抗字第343號裁定意旨參照）。
三、經查：
  ㈠原確定判決（本院108年度上訴字第4136號）係以聲請人於偵
    查、原審初次訊問時之自白，及各該交易對象即吳文達、江
    壽山、江淮茵與林承諭等人於偵查中具結之證言，並經警依
    法對聲請人持用之0000000000號、0000000000號行動電話實
    施通訊監察，有第一審法院核發之通訊監察書及各該期日之
    通訊監察譯文，亦於聲請人住處扣得前開聯繫用之行動電話
    。而買家吳文達、江壽山經警採集尿液送驗，檢出其等施用
    同類毒品後之陽性反應，另有警製尿液作業管制紀錄、慈濟
    大學濫用藥物檢驗中心函暨附件檢驗總表等證據，認定前述
    各交易對象有於原確定判決附表編號一至五所示時、地，向
    聲請人購買毒品。亦說明雖聲請人、吳文達、江壽山於審理
    時翻異前述自白及證言，然該翻異之詞顯不合理，不足援為
    有利於聲請人之認定。是原確定判決既已於判決理由中詳細
    敘述其所憑之證據及取捨、認定之理由，並就聲請人於審理
    過程中所辯，予以指駁及說明，所為論斷，俱有卷存證據資
    料可按，並無採證或認定事實違背經驗法則或論理法則，亦
    無不適用法則或適用法則不當之違誤。
　㈡聲請人雖於本院110年8月25日訊問時，稱林承諭、江淮茵、
    江壽山、吳文達等人陳述前後不一，且林承諭從未與聲請人
    對質、其餘證人未於第二審審理程序中與聲請人對質，因而
    有新事實、新證據（見本院卷第34至35頁）。然查：聲請人
    前開所指，業經原確定判決詳加審酌後，於其理由中細述所
    依憑之證據取捨及採擇之理由，並就聲請人所辯之不可採，
    詳予說明，如原確定判決理由欄一「證據能力」部分、理由
    欄二㈤部分（詳見原確定判決第2至4頁、第7至11頁），聲請
    人徒就該等已爭執之事項，再為重複爭執，自非屬刑事訴訟
    法第420條第1項第6款所稱之新事實及新證據。
　㈢另聲請意旨雖稱證人供述前後不一、通訊監察譯文並無明確
    資訊，不得作為不利聲請人之認定，因此原確定判決有調查
    未盡、適用法則不當云云，惟此部分核屬適用法律問題，自
    非聲請再審所得救濟。
　㈣綜上所述，聲請意旨所執理由，或屬對原確定判決重為爭執
    已詳盡說明審酌之內容，非判決確定後始存在或成立之新事
    實、新證據，與刑事訴訟法第420條第1項第6款之「新事實
    、新證據」等要件不合，難認有再審理由；或屬得否聲請非
    常上訴之範籌，顯係違背程序規定而不合法。依法應予駁回
    。　
據上論斷，應依刑事訴訟法第433條前段、第434條第1項，裁定
如主文。
中　　華　　民　　國　　110 　年　　9 　　月　　29　　日
              　  刑事第二十三庭審判長法　官  許永煌
　　　　　　　　　　　　　　　　　    法　官  吳定亞
　　　　　　　　　　　　　　　　　    法　官  黃美文
以上正本證明與原本無異。
如不服本裁定，應於收受送達後10日內向本院提出抗告狀。
                                　    書記官  李逸翔
中　　華　　民　　國　　110 　年　　9 　　月　　29　　日